【裁判字號】    92,上易,2035
【裁判日期】    921223
【裁判案由】    竊盜
【裁判全文】
臺灣高等法院臺中分院刑事判決                  九十二年度上易字第二○三五號
    上  訴  人  臺灣台中地方法院檢察署檢察官
    被      告  甲  ○
    選任辯護人  蔡宏隆
右上訴人因被告竊盜案件，不服臺灣台中地方法院九十一年度易字第三一八五號中華
民國九十二年九月十五日第一審判決（起訴案號：臺灣台中地方法院檢察署九十一年
度偵字第二０一八七號），提起上訴，本院判決如左：
      主  文
原判決撤銷。
甲○竊盜，處有期徒刑參月，如易科罰金，以參佰元折算壹日。
      事  實
一、甲○係彰億營造工程有限公司（下稱彰億營造公司）之負責人，於民國（下同）
    九十年三月一日與乙○○訂立契約，將其所承包南投縣國姓鄉北坑村北山國中新
    建教室（地下一層、地上三層）工程模板部分，委由乙○○承作，經乙○○於同
    年四月三日開始施作，迄同年八月中旬施作至二樓頂時，乙○○因故未再施作，
    彰億營造公司乃另行僱工繼續施作，於同年十月六日完工，經乙○○於同年十月
    二十日左右前往整理其所有模板、木製角材及鐵製支架等材料，但未將之載走，
    嗣因北山國中告知運動場工程已另行發包，不能再將上開材料放置在運動場上，
    詎甲○竟萌歹念，意圖為自己不法之所有，於同年十一月廿九日下午三時三十分
    許，擅自指示不知情之林旻毅（另經檢察官為不起訴處分確定在案）駕駛十五噸
    重大貨車，前往北山國中新建工程工地，將乙○○所有放置在該處之木製角材、
    鐵製支架及模板等材料載走而竊取之，並載往甲○所另承攬之台中縣烏日鄉○○
    街烏日鄉立圖書館新建工程使用，為乙○○於九十一年四月十七日上午八時三十
    分許，在上址發現報警查獲。
二、案經乙○○訴由臺中縣警察局烏日分局報請臺灣臺中地方法院檢察署檢察官偵查
    起訴。
      理  由
一、訊據被告甲○坦承於前開時間有指示案外人林旻毅至北山國中載運上開模板、木
    製角材及鐵製支架等材料至其另承攬之台中縣烏日鄉○○街烏日鄉立圖書館新建
    工程使用等事實不諱，惟矢口否認有竊盜之犯行，辯稱：當時係因北山國中告知
    伊公司不能再將上開模板、木製角材及鐵製支架等材料放置在該校之運動場，伊
    公司乃通知告訴人乙○○將上開模板、木製角材及鐵製支架等材料載走，結果沒
    有連絡上告訴人，且告訴人亦未去載走，伊始請案外人林旻毅將上開模板、木製
    角材及鐵製支架等材料載走，伊並無竊盜之犯意云云。惟查（一）右開犯罪事實
    業據告訴人指訴綦詳，並有現場照片四張及被害人自行尋獲木製角材現場位置圖
    一份等在卷可稽。（二）證人林旻毅於警詢、偵查及原審審理時分別證稱：「我
    是做模板裝釘工作，將該批模板、鐵支架、木質角材由案發地南投縣國姓鄉北山
    國中載運到烏日鄉○○街烏日鄉立圖書館新建工地工程使用」、「（問：新的工
    程使用，是何人叫你去的？）答稱：甲○」、「（問：甲○是否有要你到北山國
    中載運模板、木製角材、鐵製支架等物？）答稱：有，九十年十一月二十九日上
    午八時左右，我先僱工將該板模等物品整理號，下午再僱大貨車載運，載運板模
    一百五十塊、鐵支架八百支、木製角材四、五百支、合板已不堪使用，沒有載走
    。可以用的我就載運到烏日鄉立圖書館所承包的板模工程使用：：」、「（問：
    你是否於九十年十一月二十九日前往北山國中載運板模、角材及鐵支架？）答稱
    ：是的，是彰億負責人甲○叫我去載運的，共載一台多，其中板模都壞掉了，載
  到南屯焚化爐燒燬。角材四百五十支及鐵支架五百五十支載到烏日鄉鄉立圖書館
    興建工程使用」等語（見偵查卷第六頁、第四九頁及原審卷第二四頁、第四七頁
    ）；證人陳國溪於原審亦到庭結證稱：「：：老闆甲○有向我說，有叫林旻毅不
    要的丟掉，可以用的拿去用」等語（見原審卷第四七頁），且被告亦自承：「我
    有叫林旻毅去運板模，叫他不能用的丟掉，能用的叫他運去使用」等語（見偵查
    卷第二七頁及原審卷第四八頁），足見被告係指示案外人林旻毅將上開模板、木
    製角材及鐵製支架等材料載運至台中縣烏日鄉○○街，供烏日鄉立圖書館新建工
    程使用無疑。被告載運上開材料既係供其另一新建工程使用，即難認被告主觀上
    並無不法所有之意圖。（三）至被告雖一再辯稱上開模板、木製角材及鐵製支架
    等材料僅一部分可以使用，其他大部分係廢料云云。但查告訴人在北山國中停工
    後，被告所另僱用之工人亦係使用上開材料施工，亦為被告所是認（見本院卷第
    三０頁），參以被告嗣載運上開材料至台中縣烏日鄉○○街後，仍供烏日鄉立圖
    書館新建工程使用（已如前述），益見上開材料仍可使用，並非廢料。（四）又
    被告雖另辯稱係連絡不到告訴人始指示案外人林旻毅載走上開材料云云。但為告
    訴人所否認，且查告訴人係被告上開模板工程之包商，雙方定有工程契約書，而
    工程契約書上載有告訴人之連絡電話（見偵查卷第四一頁反面），衡情豈有連絡
    不到之理？況被告係於九十年十一月廿九日即載走上開材料，迄九十一年四月十
    七日均未能連絡到告訴人，亦與常情有違。（五）綜上所述，足證被告上開所辯
    顯係飾卸之詞，不足採信。是罪證明確，被告之犯行堪以認定。
二、核被告所為，係犯刑法第三百二十條第一項之普通竊盜罪。其利用不知情之林旻
    毅犯罪，為間接正犯。原審疏未詳予審究，遽認被告並無不法所有之意圖而為無
    罪之判決，自有違誤。檢察官上訴意旨執此指摘原判決不當，非無理由，應由本
    院將原判決予以撤銷改判。爰審酌被告犯罪之動機、目的、手段、犯後否認犯罪
    及迄今尚未與告訴人達成和解賠償損失等一切情狀，量處被告如主文第二項所示
    之刑，並諭知易科罰金之折算標準，以示懲儆。
三、據上論結，應依刑事訴訟法第三百六十九條第一項前段、第三百六十四條、第二
    百九十九條第一項前段、刑法第三百二十條第一項、第四十一條第一項前段、罰
    金罰鍰提高標準條例第一條前段、第二條，判決如主文。
本案經檢察官丙○○到庭執行職務。
中     華     民     國      九十二     年     十二     月    二十三    日
                                   臺灣高等法院臺中分院刑事第八庭
                                         審判長法  官  羅  得  村
                                               法  官  陳  毓  秀
                                               法  官  劉  榮  服
右正本證明與原本無異。
不得上訴。
                                               書記官  陳  俞  豪
中      華      民      國    九十二     年     十二     月   二十四    日
                                                                        Ｆ


司法院資訊處製作；財團法人民間司法改革基金會備份。
